【裁判字號】    89,台上,5776
【裁判日期】    890928
【裁判案由】    偽造文書等罪
【裁判全文】
最高法院刑事判決                              八十九年度台上字第五七七六號
    上  訴  人  甲○○
右上訴人因偽造文書等罪案件，不服台灣高等法院台中分院中華民國八十七年六月十
九日第二審判決（八十七年度上訴字第六六三號，起訴案號：台灣台中地方法院檢察
署八十六年度偵字第一二九八七號），提起上訴，本院判決如左：
    主  文
原判決關於偽造文書部分撤銷，發回台灣高等法院台中分院。
其他上訴駁回。
    理  由
一關於撤銷發回部分
本件原判決認定上訴人甲○○基於意圖為自己不法之所有之犯意，於民國八十二年六
月間所犯盜匪罪所處有期徒刑執行完畢出獄後之某日，在雲林縣古坑鄉麻園村東耕九
號住處，拾獲其大哥之女友林瑞卿所遺失之國民身分證，而加以侵占入己（所涉侵占
遺失物罪部分，因已逾追訴權時效，業經檢察官為不起訴處分）。八十五年十月間為
經營高利貸款，竟於八十五年十月十一日，未經林瑞卿之同意，於台中市某不詳地點
偽刻林瑞卿之印章，旋於翌日持上開印章及林瑞卿身分證，委託不知情之台中市○○
路某通信器材行，於同日在市內電話裝機申請書三紙偽造林瑞卿之印文，偽造申請書
持向台灣中區電信管理局（現為中華電信股份有限公司南台中營運處）申請裝設00
00000、0000000號及向該公司員林營運處申設0000000等三支電
話供高利貸款轉接以防警方取締，足生損害於林瑞卿，並自八十五年十一月間某日起
至八十六年一月間某日止，以上開0000000電話轉接0000000、000
0000及000－000000為聯絡工具，乘林志明週轉不靈、急需用錢之際，
先後三次在台中市○○區○○路三段一五○巷六弄四之二號海龍王釣蝦場，貸予現金
共新台幣（下同）五十五萬元（起訴書誤載為七十二萬元）予林志明，利息以十天為
一期，每萬元每日二百元計算（年利率高達百分之七百二十），於借貸時預扣，藉此
方式取得與原本顯不相當之重利等情，因而撤銷第一審判決，依牽連犯之規定，改判
論處上訴人行使偽造私文書，足以生損害於他人罪刑（累犯），固非無見。
惟查上訴人雖於警、偵訊時自白，其未曾經林瑞卿之同意，而持林瑞卿之身分證至台
灣中區電信管理局即現中華電信股份有限公司南台中營運處，申請多線電話等情，然
上訴人於原審辯稱：曾徵得林瑞卿之同意使用其名義申請電話云云（見原審卷審判筆
錄），上訴人在原審之選任辯護人亦曾具狀聲請傳訊證人林瑞卿，以證明上訴人之上
開辯解（見原審卷第三九頁），對於上訴人上開調查證據之請求，原判決並未進一步
調查審認，即遽以上訴人在偵查中既以供明其侵占林瑞卿之身分證以申請電話機使用
，其聲請傳喚林女以證明曾徵得林女同意，核無必要云云，似嫌速斷，難認無調查職
責未盡及判決理由未備之違法。上訴意旨指摘原判決此部分不當尚非全無理由，應認
此部分有撤銷發回更審之原因。至原判決理由三不另為無罪或不受理之諭知部分，因
公訴人認與前開論罪科刑部分，具有裁判上一罪之關係，爰一併發回，合予指明。
二關於上訴駁回部分
按刑事訴訟法第三百七十六條所列各罪之案件，經第二審判決者，不得上訴於第三審
法院，法有明文。本件上訴人甲○○另犯以加害財產之事，恐嚇他人致生危害於安全
罪部分，原審係依刑法第三百零五條論處罪刑，查該罪核屬刑事訴訟法第三百七十六
條第一款之案件，依首開說明，既經第二審判決，自不得上訴於第三審法院，上訴人
對此部分竟復提起上訴，顯為法所不許。其上訴為不合法，應予駁回。
據上論結，應依刑事訴訟法第三百九十七條、第四百零一條、第三百九十五條前段，
判決如主文。
中      華      民      國    八十九    年      九      月    二十八    日
                              最高法院刑事第十一庭
                                  審判長法官  莊  登  照
                                        法官  洪  明  輝
                                        法官  蔡  清  遊
                                        法官  黃  一  鑫
                                        法官  池  啟  明
      右正本證明與原本無異
                                              書  記  官
中      華      民      國    八十九    年      十      月      三      日


司法院資訊處製作；財團法人民間司法改革基金會備份。
